【裁判字號】    90,再易,21
【裁判日期】    900612
【裁判案由】    債務人異議之訴
【裁判全文】
臺灣高雄地方法院民事判決  九十年度再易字第二一號
    再審聲請人    甲○○
    訴訟代理人    孫宗邦
    法定代理人    賴建興
右當事人間請求債務人異議之訴事件，再審聲請人對於民國九十年四月三十日本院九
年度簡抗字第九號第二審確定裁定聲請再審，本院裁定如左：
    主      文
再審之聲請駁回。
再審程序費用由再審聲請人負擔。
    理      由
一、按再審之訴，必須主張原確定判決有民事訴訟法第四百九十六條或第四百九十七
    條之情形，以為其再審理由者，始為合法。而再審之訴不合法者，法院應以裁定
    駁回之，同法第五百零二條第一項定有明文。另按對本院確定判決提起再審之訴
    ，應以有民事訴訟法第四百九十六條第一項各款之原因為限，此項原因即再審理
    由，必須於訴狀中表明之（見同法第五百零一條第一項第四款規定），否則其訴
    即屬不合法，本院毋庸命其補正，逕以裁定駁回之，最高法院七十年度台再字第
    三十五號判例可供參照；再按裁定已經確定，而有第四百九十六條第一項或第四
    百九十七條之情形者，得準用民事訴訟法第五編再審程序之規定，審請再審，為
    民事訴訟法第五百零七條所明文規定，且無論準再審之聲請合法與否、有無再審
    理由、或本案有無理由，法院就其聲請之裁判，均應以裁定行之，不生以判決為
    裁判之問題。
二、本件再審聲請人主張：(一)本案系爭一百二十平方公尺之土地確實無主，此有高雄
    縣美濃地政事務所八九美地一字第五六七三號函及該地政事務所於八十七年八月
    六日所為之複丈成果圖各一份可資為憑；惟再審相對人並無依法為系爭土地之產
    權登記，此業由再審聲請人於八十九年度雄簡字第二五○七號案之言詞辯論程序
    中，一再請求再審相對人提示系爭土地之登記謄本及其土地所有權狀，然該審法
    院相應不理，亦無任何反應，顯有漏未斟酌且錯用民法第七百六十七條之法條規
    定，而有偏袒再審相對人之情，且挾國有背景之名，以達為拆屋拆牆之目的，而
    抵觸土地法第五十二條之法條意旨，並違背憲法第七條之規定，造成司法不公；
    (二)另本院於九十年四月三十日所為之九十年度簡抗字第九號之第二審裁定，以抗
    告人（即再審聲請人）未於限期內補繳裁判費乙事，駁回再審聲請人之抗告，惟
    再審聲請人既業於八十九年十二月二十一日十二時以足額之郵票，寄予承辦書記
    官收執，此並有郵件查詢單影本足資參照，是再審聲請人即無未於限期內補繳裁
    判費之情事，故再審聲請人特此就九十年度簡抗字第九號確定裁定聲請準再審等
    語。
三、經查：本件再審聲請人於八十九年七月十日以再審相對人為被告，提起債務人異
    議之訴，請求撤銷本院八十九年度執字第一五二一七號案之執行程序，嗣本院即
    於八十九年十月二十七日以八十九年度雄簡字第二五○七號案（以下簡稱原審）
    ，判決駁回再審聲請人之訴；嗣再審聲請人對上開判決提起上訴，經原審裁定命
    再審聲請人於收受該裁定送達後五日內，繳納新台幣（下同）四百五十元之上訴
    費用，原審並於九十年一月十七日因再審聲請人逾期未繳納上開費用，而裁定駁
    回再審聲請人之上訴；然再審聲請人復於九十年三月十三日再對上開駁回上訴之
    裁定提起抗告，本院則於九十年四月三十日以九十年度簡抗字第九號第二審裁定
    駁回再審聲請人之抗告，而該第二審裁定因依民事訴訟法第四百三十六條之一、
    四百八十四條之規定，不得抗告而為確定等情，業據本院審認本院八十九年度雄
    簡字第二五○七號、九十年度簡抗字第九號案卷無誤，堪信為真實。是本件再審
    聲請人自得對該確定裁定提起準再審，並準用再審之程序，合先敘明。
四、再查，本件再審聲請人主張再審相對人並非系爭土地之所有權人，依法自不得請
    求再審聲請人返還土地，故再審聲請人所提之債務人異議之訴即屬有據等語；惟
    此乃準再審之聲請在程序上具備合法要件且為有理由後，本院始得審酌再審聲請
    人對本院八十九年度雄簡字第二五○七號判決之上訴有無理由之問題，是再審聲
    請人就此部分之主張即非屬民事訴訟法第五百零一條所規定之再審理由。另再審
    聲請人復主張其已於限期內補繳足額之郵票，寄予承辦書記官收執，故其已依限
    繳納裁判費，從而其抗告即屬合法等情，然再審聲請人仍未就原確定裁定即九十
    年度簡抗字第九號裁定有何不適用法規或適用不當為具體之指摘，尚難認再審聲
    請人已合法表明再審之理由，衡諸上開法條規定及最高法院判例意旨，其聲請本
    件準再審即為不合法，應予駁回。況縱認再審聲請人上開主張已具體表明再審理
    由，然查再審聲請人於八十九年十二月二十一日係寄送總值為三百四十元之三十
    四元之郵票十份予原審書記官，並非如其於國內各類掛號郵件傳真查詢單上所填
    載之總值為四百五十元之郵票（參九十年度簡抗字第九號第二十三頁）；另八十
    九年度雄簡字第二五○七號裁定既係限期命再審聲請人補繳四百五十元之上訴費
    用，惟再審聲請人竟逾期未為繳納，卻補呈總值僅為三百四十元之郵票而非新台
    幣現金，實難謂該郵票即為上訴費用之補繳，且該金額亦顯有不符；從而，原審
    因再審聲請人提第二審上訴，卻未繳納上訴費用一節，於九十年一月十七日以八
    十九年度雄簡字第二五○七號裁定駁回再審聲請人之上訴，本院並於九十年四月
    三十日再以九十年度簡抗字第九號裁定駁回再審聲請人之抗告，洵屬有據，並無
    不當，從而再審聲請人據以聲請準再審，仍屬無據，應予駁回。
四、依民事訴訟法第五百零二條第一項、第九十五條、第七十八條，裁定如主文。
中      華      民      國    九十      年      六      月      十二    日
                              臺灣高雄地方法院民事第一庭
~B審判長法官  謝靜雯
~B法      官  洪文慧
~B法      官  林靜梅
右為正本係照原本作成。
本裁定不得抗告。
~B法院書記官  陳國榮
中      華      民      國    九十      年      六      月      十二    日


司法院資訊處製作；財團法人民間司法改革基金會備份。
